【裁判字號】    99,交聲,4485
【裁判日期】    991231
【裁判案由】    交管條例聲異
【裁判全文】
臺灣板橋地方法院交通事件裁定        99年度交聲字第4485號
原處分機關  交通部公路總局臺北區監理所板橋監理站
聲明異議人  湯永豪
即受處分人
上列受處分人因違反道路交通管理處罰條例案件，對於交通部公
路總局臺北區監理所板橋監理站中華民國99年12月2 日所為之板
監裁字第裁41-C00000000號處分（原舉發通知單號：中華民國99
年10月13日北縣警交大字第C00000000 號），聲明異議，本院裁
定如下：
    主  文
異議駁回。
    理  由
一、原處分以：異議人即受處分人湯永豪於民國（下同）99年10
    月13日晚間11時5 分許，騎乘車牌號碼777-CVT 號重型機車
    ，行駛在臺北縣永和市（即改制後之新北市永和區；以下所
    述者均同）環河西路堤外便道處，因有「領有號牌而不依規
    定位置懸掛」之違規，為臺北縣政府警察局（即改制後之新
    北市政府警察局；以下所述者均同）交通警察大隊永和分隊
    員警林于翔當場攔停稽查並拍攝採證照片後填單舉發，嗣經
    原處分機關依道路交通管理處罰條例第12條第1 項第7 款、
    第2 項規定，裁處異議人罰鍰新臺幣（下同）5 千4 百元，
    並吊銷汽車牌照。
二、本件聲明異議意旨則稱：異議人駕駛777-CVT 號重型機車，
    被警攔查後依道路交通管理處罰條例第12條第1 項第7 款規
    定開立罰單，員警僅憑主觀角度就判定異議人所駕機車之號
    牌無法辨識，且不依指定位置懸掛號牌，但異議人係將號牌
    懸掛在擋泥板上方，並無任意變換位置，僅係角度微翹，遠
    觀仍可輕易辨識車牌，本件員警開單並無公信力，異議人強
    烈質疑員警專業，故不服原處分，提起異議等云云。
三、經查：
(一)、按汽車已領有號牌而未懸掛或不依指定位置懸掛者，處汽車
    所有人3 千6 百元以上1 萬8 千元以下罰鍰，並禁止其行駛
    ，道路交通管理處罰條例第12條第1 項第7 款定有明文。所
    謂汽車者，依道路交通安全規則第2 條第1 款規定，係指在
    道路上不依軌道或電力架線而以原動機行駛之車輛，故汽車
    範圍包括機車在內。再按汽車號牌懸掛位置，除原設有固定
    位置外，機器腳踏車及拖車號牌每車一面，應正面懸掛於車
    輛後端之明顯適當位置。汽車號牌不得變造損毀、塗抹或粘
    貼其他材料、加裝邊框或霓虹燈、裝置旋轉架、顛倒懸掛或
    以安裝其他器具之方式使不能辨認其牌號，並不得以他物遮
    蔽，如有污穢，致不能辨認其牌號時，應洗刷清楚。汽車號
    牌有裁剪或扭曲懸掛者，以損毀號牌論。道路交通安全規則
    第11條第1 項第3 款前段、第2 項亦各規定明確。
(二)、第按車輛號牌具有辨識車輛同一性之效果，對交通安全具有
    事前管理與事後規制、追究等功能，是為求利於辨識車輛，
    觀諸道路交通安全規則第9 條第1 項、第11條等規定，可知
    除汽車（含機器腳踏車即「機車」）號牌之型式、顏色及編
    號，均應由主管機關交通部統一定之外，對於車牌懸掛位置
    亦有明文規範，自不能任由汽車或機車所有人本其個人好惡
    隨意更動。又上揭規則第11條所稱之牌照「懸掛固定」「明
    顯適當位置」，係指牌照正面固定朝向後方，並保持其「清
    晰明確無任何不能辨識牌號之情形」者而言，倘牌照正面得
    任意傾斜，改變角度，致他人對其牌照上之文字、數字有所
    誤認，或不易辨別時，即非固定懸掛，自屬未依指定位置懸
    掛。質言之，汽車號牌制度建立之緣由，並非單純在貫徹主
    管機關之車籍管理，其於交通違規或事故發生時，亦可便於
    相關單位發現違規或肇事之車輛駕駛人並予以究責，而具有
    辨識路上行駛中車輛之特定功效，對於道路交通安全之管理
    、維護，自屬重要。故為加強主管機關對於道路交通管理之
    有效性，及利於其他用路人對於車輛之識別並藉此保障渠等
    之行車安全等目的，立法者方以前揭規定課以汽車所有人必
    須依法懸掛汽車號牌之作為義務。至汽車所有人有無依前揭
    規定懸掛車牌，則以其是否按道路交通安全規則第11條所規
    定之將汽車號牌懸掛於車輛前後端之「明顯適當位置」並保
    持其「清晰明確無任何不能辨識牌號之情形」為斷。職此，
    機車號牌之懸掛，當非僅懸掛於機車後端為已足，尚須其懸
    掛之角度、方向、位置，於該車輛行進中可達令他人得以清
    楚辨識該牌號之程度時，方符上揭規定意旨所指之「明顯適
    當位置」。
(三)、查本件異議人於首開時間、地點，駕駛車牌號碼777-CVT 號
    重型機車，為臺北縣政府警察局交通警察大隊永和分隊員警
    林于翔當場攔停稽查後，因認上述機車確實於擋泥板上方鑿
    洞懸掛號牌，傾斜角度近乎水平，遠觀或車速快將無法辨識
    車號，確有道路交通管理處罰條例第12條第1 項第7 款所定
    之「領有號牌而不依規定位置懸掛」此一違規事實，即當場
    予以拍攝違規採證照片並填單舉發異議人如上違規等情節，
    此據本案舉發員警職配之臺北縣政府警察局永和分局以99年
    11月11日北縣警永交字第0990038610號函復翔實敘明前揭違
    規採證掣單舉發歷程在卷（參本院卷第10頁），並有上開採
    證照片3 幀附卷足稽（參本院卷第11至12頁）。復觀諸採證
    照片所示，受處分人之機車號牌係以尾部向上傾斜幾近水平
    之方式鑿洞懸掛於擋泥板上方處（見本院卷第11頁下方採證
    照片），雖於靜止狀態時仍可近距離清楚辨識號牌（見本院
    卷第11頁上方採證照片），然於該車行進間，依正常平行目
    視之狀態，顯已嚴重影響位於機車後方之交通執勤員警或一
    般用路人辨識該機車之號牌。且按懸掛車牌之目的，仍須顧
    及一般用路人、交通值勤員警得以「輕易」辨識之程度，尚
    非謂只要高於機車位置觀察即足。何況，車牌放置之角度越
    高，其得辨視之範圍、程度，自較與車牌地面垂直之情形為
    低，此為眾所周知，復與社會通常之人所具合理認知觀念亦
    無悖違。從而，受處分人既有上開變更車牌之放置位置及角
    度之行為，固於靜止時近觀情形下或仍可清楚辨識車牌，然
    其行為既已影響或限制得辨識之範圍、程度，揆諸上開說明
    ，自難認其車牌之懸掛位置與道路交通安全規則第11條所稱
    之號牌應懸掛車輛後端之「明顯適當位置」規定相符。從而
    ，異議人所為旨開辯解情詞，仍難採信。
(四)、綜上，本案違規事證明確，原處分機關因據裁處異議人罰鍰
    5 千4 百元，並吊銷汽車牌照，核無違法或不當。本件聲明
    異議為無理由，應予駁回。
四、據上論斷，應依道路交通事件處理辦法第18條，裁定如主文
    。
中    華    民    國    99    年    12    月    31    日
                        交通法庭法  官  黎錦福
上列正本證明與原本無異。
如不服本裁定，應於裁定送達後5 日內敘明抗告理由，向本院提
出抗告狀。
                                書記官  蔡麗春
中    華    民    國    99    年    12    月    31    日

司法院資訊處製作；財團法人民間司法改革基金會備份。
